臺灣彰化地方法院民事判決　92年度訴字第645號
原　　　告　　戊○○
訴訟代理人　　張奕群律師
被　　　告　　丙○○
　　　　　　　乙○○
　　　　　　　陳宗愉即丁○○
　　　　　　　甲○○
上列當事人間請求分割共有物事件，本院於民國九十四年八月二
十二日言詞辯論終結，判決如下：
    主      文
兩造所共有坐落彰化縣員林鎮○○○段田中央小段第壹貳零之貳
地號土地，其分割方法為如附圖即彰化縣員林地政事務所民國九
十四年八月四日複丈成果圖所示編號一二○之Ａ部分、面積貳佰
貳拾平方公尺土地，分歸原告取得；如附圖所示編號一二○之Ｂ
部分、面積貳佰貳拾壹平方公尺土地，分歸被告乙○○、甲○○
、陳宗愉按應有部分各三分之一維持共有；如附圖所示編號一二
○之Ｃ部分、面積貳佰貳拾壹平方公尺土地，分歸被告丙○○取
得；如附圖所示編號一二○之二部分，面積參佰壹拾平方公尺土
地，由兩造取得，並按原應有部分比例維持共有。
訴訟費用由兩造依原應有部分比例負擔。
    事實及理由
一、本件被告陳宗愉即丁○○、甲○○經合法通知，未於言詞辯
    論期日到場，核無民事訴訟法第三百八十六條各款所列情形
    ，爰依原告之聲請，由其一造辯論而為判決。
二、原告起訴主張：
（一）兩造共有坐落彰化縣員林鎮○○○段田中央小段一二○之
      二地號土地，地目為建，面積九百七十二平方公尺土地，
      原告及被告丙○○之應有部分均為三分之一，被告乙○○
      、丁○○、甲○○應有部分均為九分之一，並無不分割之
      協議，亦無因共有物之使用目的而不能分割之情形，為此
      訴請裁判分割。原告同意以被告乙○○主張之分割方法，
      即如附圖即彰化縣員林地政事務所九十四年八月四日複丈
      成果圖所示分割方法分割，但對於分得之位置原告有意見
      ，原告希望分得如附圖所示編號一二０－Ｃ部分。因如果
      原告分到附圖編號一二○之Ａ的話，那上面還有訴外人張
      金源在使用，以後還要訴請拆屋還地，對原告而言比較麻
      煩。原告不知道為何訴外人張金源會在系爭土地上使用房
      子居住，當時父母也沒有交待。如果原告分得一二０－Ｃ
      部分，對於被告丙○○占用土地部分，原告可以判決直接
      強制執行，對於訴外人陳輝雄占用部分，因其父親為原告
      之前手，比較好協調等語。並聲明：兩造所共有坐落彰化
      縣員林鎮○○○段田中央小段第一二０－二地號土地，其
　　　分割方法為如附圖即彰化縣員林地政事務所九十四年八月
　　　四日複丈成果圖所示編號一二○之Ｃ部分、面積二百二十
  　　一平方公尺土地，分歸原告取得。如附圖所示編號一二○
　　　之Ｂ部分、面積二百二十一平方公尺土地，分歸被告乙○○、甲○○、陳宗愉取得，並按應有部分各三分之一維持
      共有；如附圖所示編號一二○之Ａ部分、面積二百二十一
      平方公尺土地，分歸被告丙○○取得；如附圖所示編號一
      二○之二部分，面積三百一十平方公尺土地，由兩造共同
      取得。
三、被告乙○○主張：被告乙○○同意與被告陳宗愉、甲○○保
    持共有，並主張依附圖所示分割方法分割。又房子現在目前
    實際上是被告乙○○在使用，如果要拆掉的話，被告乙○○
    就要去租房子，不管以何方案，房子都要拆，不如全部拆除
    。系爭土地上被告乙○○使用之房子是父親蓋的，未辦理保
    存登記，是被告乙○○與被告陳宗愉在使用，被告甲○○未
    居住在該處。訴外人張金源與被告沒有親戚關係，其為何在
    系爭土地上居住，那是在被告出生之前就存在之事情，與共
    有人沒有租約存在。如附圖所示編號一二０－二部分主張維
    持兩造共有，一部分以後當道路使用，一部分以後要跟鄰地
    交換土地，以利系爭土地之出入等語，並聲明：駁回原告之
    訴。
四、被告丙○○主張：被告丙○○同意按如附圖之分割方法分割
　　，被告丙○○願意分在如附圖所示編號一二０－Ｃ部分，因
  　為其上有被告丙○○的地上物。被告丙○○不同意分到一二
    ０－Ａ部分。原告雖然主張其分到一二０－Ａ部分，以後要
    對訴外人張金源提起訴訟，但被告丙○○分得部分，其上亦
    有陳輝雄占用系爭土地，以後被告丙○○亦是要對陳輝雄主
    張權利。被告丙○○可以接受拆除房子。並聲明：駁回原告
    之訴。
五、被告陳宗愉即丁○○、甲○○未於言詞辯論期日到場，據其
    之前提出書狀所為陳述謂：同意與被告乙○○保持共有等語
    。並聲明：請依法判決。
六、得心證之理由：
（一）本件原告主張坐落彰化縣員林鎮○○○段田中央小段一二
      ○之二地號土地，地目為建，面積九百七十二平方公尺土
  　　地，原告及被告丙○○之應有部分均為三分之一，被告乙○○、丁○○、甲○○應有部分均為九分之一，且並無不
      分割之協議，亦無因共有物之使用目的而不能分割之情形
      等情，業據其提出地籍圖謄本、土地登記謄本為證，且為
　　　被告乙○○、丙○○所不爭執，被告陳宗愉即丁○○及甲○○經合法通知，未於言詞辯論期日到場，依民事訴訟法
    　第二百八十條第三項准用第一項之規定，視同自認，堪認
      原告之主張為真實。
（二）按各共有人，得隨時請求分割共有物。但因物之使用目的
      不能分割或契約訂有不分割之期限者，不在此限，民法第
      八百二十三條第一項定有明文。系爭土地既無因物之使用
　　　目的不能分割或契約訂有不分割之期限之情形，且兩造無
  　　法達成一致之分割方案，故原告請求分割系爭土地，自屬
    　有據。至分割方案部分，本院審酌(1)系爭一二○之二地號
      土地上，目前有三合院，正廳部分面向東方，目前由系爭
      土地東北方靠同段一二０地號土地部分出入。靠如附圖所
      示編號一二０－Ａ部分，目前有訴外人張金源及被告四人
      共有之房子坐落其上，靠如附圖編號一二０－Ｂ部分，目
      前有訴外人陳輝雄及被告乙○○、陳宗愉即丁○○、甲○○共有之房屋坐落其上，靠如附圖編號一二０－Ｃ部分，
      目前有被告丙○○及訴外人陳輝雄使用之房子坐落其上，
      此業經本院會同彰化縣員林地政事務所到場勘驗屬實，並
      製有勘驗筆錄及複丈成果圖在卷可稽。(2)被告乙○○、丁○○、甲○○三人表示願意維持共有，故應將彼等分得之
      位置劃分於同一處。(3)如附圖所示之分割方案為被告乙○○所提出，符合兩造應有部分比例，且將如附圖編號一二
      ０－二，面積三百一十平方公尺部分規劃為兩造維持共有
      ，一部分未來當道路使用，以利兩造以後進出上之方便，
      一部分保留以後跟鄰地交換。而原告及被告乙○○、丙○○均同意系爭土地依如附圖所示之方式分割，被告陳宗愉
      即丁○○、甲○○經合法通知，對系爭土地如何分割，則
      未到庭表示竟見。惟原告對分得之位置部分，與被告丙○○有不同之意見，原告主張其欲分得如附圖編號一二０－
      Ｃ部分。查依被告乙○○所提出之方案，其中編號一二０
      －Ａ部分，分給原告，編號一二０－Ｂ部分分給被告乙○○、丁○○、甲○○三人維持共有，一二０－Ｃ部分分給
      被告丙○○，符合被告等人在系爭土地上之實施使用狀況
      ，並減少拆屋還地之糾紛，被告丙○○亦同意被告乙○○
      之分割方案。雖原告主張其分得一二０－Ａ部分，以後要
      對訴外人張金源提出拆屋還地訴訟，惟查，由於原告在系
      爭土地上並無建物，故無論原告分得那一部分，以後均會
      面臨對無權占有人提出訴訟之問題。且被告丙○○分得一
      二０－Ｃ部分，被告乙○○等三人分得一二０－Ｂ部分，
      未來亦有對訴外人陳輝雄提出之訴訟之問題，並非只有原
      告一人須面對對第三人主張拆屋還地之問題。再者，原告
      主張分得一二０－Ｃ部分，以後仍要對被告丙○○及訴外
      人陳輝雄主張權利，且被告丙○○之房屋亦不能保留，對
      被告丙○○而言誠屬不利，故原告此部分主張本院認尚不
      足採。
（三）綜上所述，本院認為被告乙○○所提出如附圖所示之分割
      方案較屬適當，爰判決如主文所示。
七、訴訟費用負擔之依據：民事訴訟法第七十八條、第八十條之
    一、第八十五條第一項但書，判決如主文。
中　華　　民　　國　　九十四　年　八　　月　三十一　　日
                  民事第二庭    法　官　詹秀錦
以上正本係照原本作成。
如對判決上訴，應於判決送達後二十日內向本院提出上訴狀。
中　　華　　民　　國　九十四　年　 九　　月　　五　　日
                      　　　    書記官　楊筱惠
